【裁判字號】    99,上訴,2780
【裁判日期】    991130
【裁判案由】    毒品危害防制條例等
【裁判全文】
臺灣高等法院刑事判決                99年度上訴字第2780號
上  訴  人  臺灣桃園地方法院檢察署檢察官
上  訴  人
即  被  告  黃秋霖
選任辯護人  簡宏明律師
被      告  曹景浩原名曹畯富.
選任辯護人  陳俊翰律師
被      告  余隆滔
選任辯護人  陳勵新律師
上列上訴人等因被告等違反毒品危害防制條例案件，不服臺灣桃
園地方法院99年度訴字第203 號，中華民國99年5 月27日第一審
判決（起訴案號：臺灣桃園地方法院檢察署99年度偵字第2458號
、99年度偵字第2911號），提起上訴，本院判決如下︰
    主  文
上訴駁回。
    事  實
一、黃秋霖前於民國95年間因違反商標法案件，經臺灣高雄地方
    法院以95年度簡字第194 號刑事簡易判決判處有期徒刑3 月
    ，如易科罰金，以銀元300 元即新臺幣900 元折算1 日確定
    ，於95年9 月19日易科罰金執行完畢（於本案構成累犯）。
    詎仍不知悔改，與真實姓名年籍不詳綽號「阿平」、「阿民
    」之成年男子，均明知愷他命係我國毒品危害防制條例第2
    條第2 項第3 款規定之第三級毒品，且屬我國行政院依據我
    國懲治走私條例第2 條第4 項規定授權公告之「懲治走私條
    例管制物品及其數額」甲項第4 款所列之管制進出口物品，
    不得運輸及私運進口。惟黃秋霖、「阿平」、「阿民」竟共
    同基於運輸第三級毒品愷他命及私運管制物品進口之犯意聯
    絡，由「阿平」之胞弟「阿民」於98年12月間某不詳時間，
    前往黃秋霖所開設位於高雄市○○○路116 號之通訊行，向
    黃秋霖表示「阿平」要求黃秋霖前往大陸地區進行運輸愷他
    命入境臺灣事宜，經黃秋霖應允後，黃秋霖即於98年12月間
    某日，先向不知情之友人曹景浩（原名曹畯富）陳稱將有仿
    冒家電1 批自大陸地區運抵臺灣，惟因其本身曾有違反商標
    法之前科而未便出面領取，且因仿冒家電事涉違法，為避免
    曹景浩代為領取而牽涉其中，故委請曹景浩代尋第三人出面
    簽領上開貨物，並允諾將給付代領人新臺幣（下同）3,000
    元之報酬，曹景浩受託後隨即應允之，並向不知情之友人余
    隆滔告以上情，且復行委託余隆滔代尋他人領取上開貨物。
    嗣黃秋霖即於99年1 月8 日至1 月12日間某日，前往中國大
    陸採購如附表二編號三所示之電器用品「熱封槍」共6 箱，
    嗣將「熱封槍」6 箱交予亦在大陸地區之「阿平」，並指導
    「阿平」於夾藏第三級毒品愷他命在熱封槍內時，應如何拆
    卸該熱封槍以避免損壞，隨即先行返國。其後，「阿平」即
    於99年1 月13日前某不詳時間，在大陸地區某不詳地點，將
    第三級毒品愷他命（合計淨重1710.00 公克）分裝於30個夾
    鍊袋之中，每包夾鍊袋並各以1 個鋁箔袋包裹盛裝後，分別
    藏放於6 箱以藍白相間紙箱（紙箱外印有「高迪」等字樣）
    包裝之電器用品熱封槍之中，再將6 箱熱封槍分裝於2 個貨
    運紙箱內（每個紙箱內含夾藏愷他命之熱封槍3 箱），嗣於
    99年1 月13日某時，以品名「電子配件」、收件人「鄭文益
    」、收件地址「臺北市○○區○○路206 號4 樓之5 」、聯
    絡電話「0000000000號」等資料提供予快遞業者而寄運之，
    以此方式自大陸地區以航空快遞方式將該包裹寄至我國。嗣
    該快遞包裹於99年1 月14日凌晨某時，由長榮航空班機運抵
    我國桃園國際機場而運輸進入我國國境，並暫存於桃園縣大
    園鄉○○村○○路○ 段932 號「臺灣桃園國際機場永儲快遞
    貨物進口專區」，嗣經財政部臺北關稅局人員（下稱關稅局
    ）於同日上午6 時許查驗時發覺有異，當場拆封後查獲其內
    夾藏第三級毒品愷他命，而查扣如附表一及附表二編號一至
    編號四所示之物，並旋將該夾藏第三級毒品愷他命之快遞包
    裹交由法務部調查局航業海員調查處高雄調查站（下稱高雄
    調查站）追查偵辦。高雄調查站人員為追查運輸毒品之人，
    乃先將包裹內第三級毒品愷他命取出，並將熱封槍依原樣包
    裝還原，再行封妥包裹，而由高雄調查站調查員佯裝派送人
    員，依原訂貨物運送流程派送該快遞包裹。另「阿民」於99
    年1 月14日中午某時，復行前往黃秋霖上開通訊行，向黃秋
    霖表示上開夾藏第三級毒品愷他命之快遞包裹業已抵達臺灣
    ，並將行動電話門號0000000000號SIM 卡1 張及其配用之行
    動電話1 支與門號0000000000號SIM 卡1 張交付黃秋霖，其
    中行動電話門號0000000000號SIM 卡1 張及其配用之行動電
    話1 支係供黃秋霖持以與實際領取本案夾藏第三級毒品愷他
    命快遞包裹之人聯絡使用，而門號0000000000號SIM 卡1 張
    則係供黃秋霖交付予該實際領貨人持用以便聯繫。嗣黃秋霖
    即於99年1 月14日晚間10時許，以其所有之門號0000000000
    號行動電話撥打曹景浩（原名曹畯富，應為無罪之諭知，理
    由詳後）持用之門號0000000000號行動電話，與曹景浩相約
    於高雄市前鎮區前鎮高中前見面。會面後，黃秋霖即向曹景
    浩表示前述貨物業已抵達，並將其上載有行動電話號碼「
    0000000000」之字條1張交付曹景浩，要求曹景浩於翌日上
    午9時30分帶同該代領貨物之人前往高雄市○○○路148號，
    並將該字條交付予代領貨物之人，由該代領人以公用電話撥
    打字條上所載門號與黃秋霖聯繫，黃秋霖將會向該代領貨物
    之人指示應前往何處取用工作手機1支。曹景浩返家後，即
    撥打電話予余隆滔（應為無罪之諭知，理由詳後），詢問余
    隆滔是否已覓得代領貨物之人，余隆滔答稱並未找到，並表
    示將由其本人親自領取。嗣於99年1月15日上午8時許，曹景
    浩即前往余隆滔位於高雄市○鎮區○○里○○街23號住處與
    余隆滔碰面，並與余隆滔一同前往高雄市○○路、中華路路
    口附近某處，此時曹景浩即將上開載有行動電話號碼「
    0000000000」之字條1張交付余隆滔，並要求余隆滔以公共
    電話撥打該行動電話號碼與黃秋霖聯繫以便取用工作手機後
    ，旋即離去。余隆滔收受該字條後，即依指示以公共電話撥
    打上開門號與黃秋霖聯繫，黃秋霖於電話中詢問余隆滔之姓
    名，余隆滔答稱其係綽號「阿豪」後，黃秋霖即要求余隆滔
    於5分鐘後再次撥打電話予黃秋霖。嗣余隆滔於數分鐘後，
    即在高雄市○○路、中華路路口之「全家便利商店」前，再
    次以公共電話撥打行動電話門號0000000000號與黃秋霖聯繫
    ，黃秋霖即指示余隆滔前往高雄市○○路、中華路路口加油
    站男生廁所第2間之垃圾桶內取用行動電話1支，取得後並以
    該手機撥打電話予黃秋霖。余隆滔旋依指示前往上開地點，
    取得由黃秋霖前於不詳時間放置於該處，插用門號000000
    0000號SIM卡而屬黃秋霖本身所有之行動電話1支後，即以該
    行動電話撥打黃秋霖前述門號向黃秋霖回報，黃秋霖即向余
    隆滔表示該快遞包裹將於上午10時左右到達，並令余隆滔先
    行自理早餐。嗣於同日上午9時45分許，黃秋霖以前述門號
    0000000000號行動電話撥打余隆滔持用之門號0000000000
    號工作手機與余隆滔聯繫，並詢問余隆滔有否攜帶現金，經
    余隆滔答稱沒有，黃秋霖即要求余隆滔前往前述加油站廁所
    垃圾桶內拿取400元，余隆滔依指示前往上址並取得金錢後
    ，即再次撥打電話向黃秋霖回報，黃秋霖於電話中指示余隆
    滔將其中100元用以支付早餐費，其餘300元係計程車資後旋
    即結束通話。嗣於99年1月15日上午10時5分許，黃秋霖再次
    以其持用之門號0000000000號行動電話撥打余隆滔持用之門
    號0000000000號工作手機與余隆滔聯繫，向余隆滔表示包裹
    已經到達，並要求余隆滔前往高雄市○○路148號1樓「國泰
    世華銀行」門口，簽收由「駿翔貨運」運送之快遞包裹，並
    基於與余隆滔共同偽造及行使偽造私文書之犯意聯絡，要求
    余隆滔以「林」為姓並自行編造簽收人之名而簽收該包裹，
    於領得包裹後將之放置於計程車上，再撥打電話與黃秋霖聯
    繫，黃秋霖即會告知余隆滔上開包裹運達地點之詳細地址，
    余隆滔旋即應允之。嗣余隆滔即前往高雄市○○路148號1樓
    「國泰世華銀行」門口，並以「林」為姓而自行杜撰「榮三
    」為名，於帝惠物流簽收單上「地址欄」偽簽「林榮三」署
    名1枚，製作依習慣足以表示「林榮三」本人親自簽收上開
    貨物無訛之用意證明之準私文書，並將該貨物簽收單交付由
    高雄調查站調查員佯裝之駿翔貨運公司司機以行使之，足生
    損害於「林榮三」及駿翔貨運公司對客戶簽收管理之正確性
    （黃秋霖、余隆滔上開共同行使偽造私文書部分，業經原審
    分別判處罪刑確定，不在本院審理之範圍）。而余隆滔於將
    帝惠物流簽收單交付高雄調查站調查員佯裝之駿翔貨運公司
    司機後，旋經調查員表明身分而當場遭逮捕，調查員嗣復循
    線查獲黃秋霖、曹景浩，並另扣得如附表二編號五至編號七
    所示之物。
二、案經法務部調查局航業海員調查處高雄調查站報請臺灣桃園
    地方法院檢察署檢察官偵查起訴。
    理  由
甲、程序部分：
壹、本件上訴人即被告黃秋霖就原審認定其運輸第三級毒品及行
    使偽造私文書部分均提起上訴，復於本院99年9 月3 日準備
    程序期日當庭請求就行使偽造私文書部分撤回上訴，此有本
    院上開期日準備程序筆錄及被告黃秋霖所立具之撤回上訴聲
    請書附卷可稽（本院卷第74頁、第80頁）；另檢察官僅就被
    告余隆滔、曹景浩被訴涉犯運輸第三級毒品罪嫌，經原審判
    決無罪部分提起上訴，至被告余隆滔行使偽造私文書部分，
    則未據檢察官及被告余隆滔提起上訴（本院卷第73頁反面、
    第121頁反面）。是關於被告黃秋霖、余隆滔行使偽造私文
    書部分，均業經原審判決確定，不在本院審理範圍之內，本
    院僅應就原判決關於被告黃秋霖運輸第三級毒品部分及被告
    余隆滔、曹景浩被訴涉犯運輸第三級毒品罪嫌判決無罪部分
    予以審理，合先敘明。
貳、證據能力部分：
一、按刑事審判上之共同被告，係為訴訟經濟等原因，由檢察官
    或自訴人合併或追加起訴，或由法院合併審判所形成，其間
    各別被告及犯罪事實仍獨立存在。故共同被告對於其他共同
    被告之案件而言，為被告以外之第三人，本質上屬於證人，
    為確保被告對證人之詰問權，證人於審判中，應依法定程序
    ，到場具結陳述，並接受被告之詰問，其陳述始得作為認定
    被告犯罪事實之判斷依據（最高法院93年臺上字第5726號判
    決意旨參照）。按被告以外之人於審判外之言詞或書面陳述
    ，除法律有規定者外，不得作為證據；被告以外之人於偵查
    中向檢察官所為之陳述，除顯有不可信之情況者外，得為證
    據；被告以外之人於檢察事務官、司法警察官或司法警察調
    查中所為之陳述，與審判中不符時，其先前之陳述具有較可
    信之特別情況，且為證明犯罪事實存否所必要者，得為證據
    ；再被告以外之人於審判外之陳述，雖不符刑事訴訟法第15
    9 條之1 至第159 條之4 之規定，而經當事人於審判程序同
    意作為證據，法院審酌該言詞陳述或書面陳述作成時之情況
    ，認為適當者，亦得為證據。當事人、代理人或辯護人於法
    院調查證據時，知有第159 條第1 項不得為證據之情形，而
    未於言詞辯論終結前聲明異議者，視為有前項之同意。刑事
    訴訟法第159 條第1 項、第159 條之1 第2 項、第159 條之
    2 、第159 條之5 分別定有明文。又刑事訴訟法第159 條之
    2 所謂「具有較可信之特別情況」，應依陳述人於陳述時之
    「外部情況」是否具有可信性決定之，所謂「外部情況」係
    指就詢問有無出於不正方法、陳述是否出於非任意性、有無
    違反法定障礙事由期間不得詢問及禁止夜間詢問之規定、詢
    問時是否踐行應先告知義務、警詢筆錄所載與錄音或錄影內
    容是否相符等情，且必須依據陳述人之觀察、記憶、表達是
    否正確、陳述人有無虛偽陳述之動機，及對照同一待證事項
    之其他經過詰問證人之證述是否相同，有無矛盾之處而加以
    綜合決定（最高法院94年度臺上字第1653號判決意旨參照）
    。故黃秋霖、曹景浩、余隆滔雖同為本案被告，然公訴人援
    引各該被告於警詢及檢察官偵查中所為之陳述為其餘被告犯
    行之證據，則就各該被告而言，其餘被告之陳述無異屬「被
    告以外之人」之陳述，而為證人地位之證言，且黃秋霖、曹
    景浩、余隆滔此等於警詢及偵查中向檢察官所為之陳述，原
    則上屬審判外之陳述，故亦須檢視上開證述內容是否有前開
    得為證據之情形，合先敘明。經查：
（一）本件證人即共同被告曹景浩、余隆滔分別於檢察官訊問時
      經具結後所為之證述，對本身以外之其餘被告而言，其性
      質雖均屬傳聞證據，惟本院審酌證人即共同被告曹景浩自
      稱係受被告黃秋霖之託，為被告黃秋霖代尋領取本案為警
      查獲之快遞包裹之人，嗣並尋得被告余隆滔代黃秋霖領取
      上開包裹；證人即共同被告余隆滔自稱確係經由曹景浩之
      介紹，代黃秋霖領取本案為警查獲之快遞包裹，依渠等之
      陳述乃分別親身參與、見聞、經歷本件犯行之全部或一部
      ，渠等證詞對認定犯罪事實之存否有其必要性，且證人曹
      景浩、余隆滔於檢察官偵查中，分別經檢察官諭知證人有
      具結之義務及偽證之處罰並命朗讀結文具結擔保其證言之
      真實性後，以證人身分，於檢察官面前完整、連續陳述其
      親身經歷，且查無違法取證之瑕疵存在，應無顯不可信之
      情形，依刑事訴訟法第159 條之1 第2 項之規定，自均得
      為證據。
（二）復按刑事訴訟法第158 條之3 規定：「證人、鑑定人依法
      應具結而未具結者，其證言或鑑定意見，不得作為證據」
      所謂「依法應具結而未具結者」，係指檢察官或法官依刑
      事訴訟法第175 條之規定，以證人身分傳喚被告以外之人
      到庭作證，或雖非以證人身分傳喚到庭，而於訊問調查過
      程中，轉換為證人身分為調查時，此時其等供述之身分為
      證人，則檢察官、法官自應依本法第186 條有關具結之規
      定，命證人供前或供後具結，其陳述始符合第158 條之3
      之規定，而有證據能力。若檢察官或法官非以證人身分傳
      喚而以共同被告身分傳喚到庭為訊問時，其身分既非證人
      ，即與「依法應具結」之要件不合，縱未命其具結，純屬
      檢察官或法官調查證據職權之適法行使，當無違法可言。
      而前揭不論係本案或他案在檢察官面前作成未經具結之陳
      述筆錄，係屬被告以外之人於偵查中向檢察官所為之陳述
      ，本質上屬於傳聞證據，基於保障被告在憲法上之基本訴
      訟權，如已經法院傳喚到庭具結而為陳述，並經被告之反
      對詰問，前揭非以證人身分而在檢察官面前未經具結之陳
      述筆錄，除顯有不可信之情況者外，得為證據。又非以證
      人之身分在審判中之陳述筆錄，倘該被告以外之人已經法
      院以證人身分傳喚到庭並經具結作證，且由被告為反對詰
      問，該未經具結之陳述筆錄因屬審判上之陳述，自有證據
      能力；不能因陳述人未經具結，即一律適用本法第158 條
      之3 之規定，排除其證據能力（最高法院96年度臺上字第
      3527號判決意旨參照）。經查：被告黃秋霖、曹景浩前於
      檢察官偵訊時，非以證人身分而係以共同被告身分到庭所
      為之供述，其身分既非證人，即與「依法應具結」之要件
      不合，縱未命其等具結，純屬檢察官或法官調查證據職權
      之適法行使，當無違法。況黃秋霖、曹景浩於原審審理程
      序中既業經以證人身分具結而為陳述，並經其餘被告之詰
      問，衡諸上開判決意旨，黃秋霖、曹景浩前揭非以證人身
      分而在檢察官面前未經具結之陳述，自有證據能力。
（三）至證人即共同被告黃秋霖、曹景浩、余隆滔分別於法務部
      調查局航業調查處高雄調查站中所為證述，雖亦屬傳聞證
      據，惟該詢問過程查無違法取證之瑕疵存在，證人黃秋霖
      、曹景浩、余隆滔於調查站詢問中之證述係出於其自由意
      志。又被告黃秋霖、曹景浩、余隆滔對其餘被告於調查站
      詢問時所為之證述，在本院準備程序中經提示並告以要旨
      ，對證據能力一節均表示無意見，且均未於本案言詞辯論
      終結前聲明異議，本院審酌證人黃秋霖、曹景浩、余隆滔
      之證詞，對認定犯罪事實之存否有其必要性，依刑事訴訟
      法第159 條之5 之規定，因認得為證據。另查，原審於審
      理中業已傳喚黃秋霖、曹景浩到庭以證人身分作證，並准
      許其餘被告對各該證人當庭及先前陳述進行詰問，此有原
      審審判筆錄在卷可考。即已賦予被告對於前開證人對質詰
      問機會，因之，參諸刑事訴訟法159 條規定之立法意旨原
      即在保障被告之對質詰問權以觀，證人黃秋霖、曹景浩於
      審判外之警詢中所為之證述既已經各該被告於原審審理中
      經交互詰問予以核實，則被告黃秋霖、曹景浩於審判外陳
      述與審判中之證述意旨相符之部分，其屬傳聞證據之瑕疵
      ，應已治癒，業可認非仍屬傳聞，而更無依該條規定排除
      之必要。
二、本件認定事實所引用之法務部調查局航業海員調查處高雄站
    扣押筆錄、內政部警政署保安警察第三總隊第二大隊查獲涉
    嫌毒品危害防制條例毒品初步鑑驗報告單、查獲愷他命現場
    照片、法務部調查局99年2月5日調科壹字第09900058500號
    鑑定書、財政部臺北關稅局99年1月14日北棧緝移字第09
    90100008號函、進口快遞貨物簡易申報單、台北關稅局扣押
    貨物收據及搜索筆錄、門號0000000000號行動電話門號通聯
    調閱查詢單、門號0000000000號行動電話門號通聯調閱查詢
    單、扣案第三級毒品愷他命及用以夾藏毒品之電器用品（熱
    封槍）6箱、貨運紙箱2個、三星廠牌型號SGH-J208之行動電
    話1支及其配用之門號0000000000號SIM卡1張、MOTORO LA廠
    牌行動電話1支及其配用之門號0000000000號SIM卡1張、帝
    惠物流簽收單、載有行動電話號碼「0000000000」之字條等
    證據，檢察官、被告及渠等辯護人並未主張排除前開書證、
    物證之證據能力，且迄於本院言詞辯論終結前均未表示異議
    ，本院審酌前開書證、物證並無證據證明係公務員違背法定
    程序所取得，且均與本案具關連性，是本件認定事實所引用
    之上開書證、物證等證據，均具有證據能力。
乙、實體部分：
壹、有罪部分：
一、上揭運輸第三級毒品之犯罪事實，業據上訴人即被告黃秋霖
    迭於原審及本院準備程序、審理中均坦承不諱，核與證人即
    共同被告余隆滔於調查局詢問（99偵2458卷第14至18頁）、
    檢察官偵訊（99偵2458卷第39至41、69至70頁）及證人即共
    同被告曹景浩於調查局詢問（99偵2458卷第21頁反面至第23
    頁）、檢察官偵訊（99偵2458卷第44至46、68至70頁；99偵
    2911卷第46至47頁）及原審審理中（原審卷第175 頁至第
    181 頁反面）證述情節相符，此外並有法務部調查局航業海
    員調查處高雄站扣押筆錄（99偵2458卷第3 至9 頁）、內政
    部警政署保安警察第三總隊第二大隊查獲涉嫌毒品危害防制
    條例毒品初步鑑驗報告單（99偵2458卷第10頁）、查獲愷他
    命現場照片（99偵2458卷第59至61頁）、財政部臺北關稅局
    99年1 月14日北棧緝移字第0990100008號函（原審卷第117
    頁）、進口快遞貨物簡易申報單（原審卷第118 至122 頁）
    、臺北關稅局扣押貨物收據及搜索筆錄（原審卷第122 頁反
    面至第126 頁反面）、門號0000000000號行動電話門號通聯
    調閱查詢單（原審卷第129 頁）、門號0000000000號行動電
    話門號通聯調閱查詢單（原審卷第127 頁）等件在卷可稽。
    又本案為警查獲時所扣得如附表一所示分別夾藏於本案以「
    電子配件」（經查為熱封槍共6 組）名義報關進口之快遞包
    裹內之白色結晶粉末30包，經送法務部調查局鑑定，其結果
    為：「送鑑白色結晶粉末檢品30包（原編號1 至30）均含第
    三級第19項毒品愷他命成分，合計淨重1710.00 公克（驗餘
    淨重1707.34 公克，空包裝總重167.10公克），純度90.43
    ％，純質淨重1546.35 公克」，此有法務部調查局99年2 月
    5 日調科壹字第0990005850 0號鑑定書1 份（99偵2458卷第
    115 頁）在卷可稽，足認被告黃秋霖所運輸之物確為第三級
    毒品愷他命無疑。此外，復有「阿民」所有而由「阿民」交
    付予被告黃秋霖，嗣由黃秋霖交予證人即共同被告余隆滔，
    供余隆滔持以與黃秋霖及運送本件夾藏愷他命之包裹之快遞
    送貨司機聯繫，而屬聯絡運輸本案第三級毒品事宜所用之三
    星廠牌型號SGH-J208之行動電話1 支及其配用之門號000000
    0000號SIM 卡1 張；證人即共同被告曹景浩持以與被告黃秋
    霖聯繫覓人代收本案快遞包裹事宜所用之MOTOROLA廠牌行動
    電話1支及其配用之門號0000000000號SIM卡1張；被告黃秋
    霖交付予證人即共同被告余隆滔之載有行動電話號碼「
    0000000000」之字條1張；夾藏扣案第三級毒品愷他命所用
    以藍白相間紙箱（紙箱外印有「高迪」等字樣）包裝之熱封
    槍6組、盛裝前開熱封槍之貨運紙箱2個；盛裝扣案第三級毒
    品愷他命所用之夾鍊袋30個、鋁箔袋30個等物扣案足憑。足
    認被告黃秋霖前揭任意性自白與事實相符，應堪採信。
二、被告黃秋霖上訴意旨雖另稱：其於99年2 月1 日檢察官偵訊
    時對其涉嫌運輸第三級毒品部分業已坦白承認，僅對於如何
    運輸之細節即如何請共同被告余隆滔、曹景浩收受包裹之情
    形未予詳述，而於原審審理中補充說明，是其既於偵查及審
    判中均已自白犯罪，原審疏未適用毒品危害防制條例第17條
    第2 項之規定減輕其刑，洵有未洽云云。惟按毒品危害防制
    條例第17條第2 項固規定：「犯第4 條至第8 條之罪於偵查
    及審判中均自白者，減輕其刑」，然該所稱之自白，仍應針
    對檢察官即起訴書所指被嫌疑為犯罪之事實坦白承認，始足
    當之；又該所稱「偵查中」應包括警詢、檢察事務官或檢察
    官所為詢問或訊問。茲查本件起訴書係認定被告黃秋霖與被
    告曹景浩、余隆滔共同基於運輸第三級毒品之犯意聯絡，由
    被告黃秋霖透過被告曹景浩之介紹，尋得被告余隆滔代為收
    受自大陸地區寄送往臺灣地區之毒品包裹，並許以3,000 元
    之報酬，嗣被告曹景浩將其上載有00 00000000 行動電話號
    碼之紙條交給被告余隆滔，並要余隆滔使用公共電話撥打上
    開行動電話號碼給被告黃秋霖，被告黃秋霖即要求余隆滔至
    高雄市○○路與六合路路口之加油站廁所內，拿取聯絡收取
    包裹用之手機，嗣並撥打該手機門號告知余隆滔貨已到達，
    指示余隆滔前往高雄市○○○路148 號國泰世華銀行前方領
    取駿翔貨運公司運送之包裹後，即攔搭計程車離開現場等事
    實；然查經遍觀被告黃秋霖於警詢及偵查所有之偵訊紀錄，
    得見其於99年2月1日檢察官偵訊時僅供稱：其係單純介紹該
    批包裹之貨主即綽號「阿民」之人予被告曹景浩認識，僅擔
    任「搭橋」之角色，其知道該綽號「阿民」之人是藥頭，並
    有預見該綽號「阿民」之人可能要找人做違法的事，並同意
    進行測謊等語，仍矢口否認有指使被告曹景浩另行找人代為
    收貨及於收貨當日與被告余隆滔通話並交代被告余隆滔有關
    收貨之方式等情，且絲毫並未提及其有參與共同運輸第三級
    毒品愷他命之犯行（99偵2911卷第48至49頁）；基此尚難認
    被告黃秋霖於「偵查中」就本件共同運輸第三級毒品之犯罪
    事實業已自白。從而，被告黃秋霖上訴主張其於偵查中對其
    涉嫌運輸第三級毒品部分亦已坦白承認，符合毒品危害防制
    條例第17條第2項之減刑要件云云，與辯護人所稱被告於偵
    查中已有自白之意思，僅因未為完全充分之陳述云云，均難
    憑採。
三、按愷他命係我國毒品危害防制條例第2 條第2 項第3 款規定
    之第三級毒品，且屬我國行政院依據我國懲治走私條例第2
    條第4 項規定授權公告之「懲治走私條例管制物品及其數額
    」甲項第4 款所列之管制進出口物品，不得運輸及私運進口
    。次按自大陸地區私運物品進入臺灣地區者，以私運物品進
    口論，懲治走私條例第12條亦有規定。又懲治走私條例第2
    條第1 項所謂私運管制物品進口，係指由國外或自大陸地區
    私運管制物品，進入臺灣地區而言；輸入之既遂與未遂，又
    以是否已進入國界為標準；而運輸毒品罪祇以所運輸之毒品
    已實施運送為已足，並非以運抵目的地為完成犯罪之要件，
    換言之，區別該罪既遂、未遂之依據，應以已否起運為準，
    既已起運，構成該罪之輸送行為即已完成，不以達到目的地
    為既遂條件。被告黃秋霖與綽號「阿平」、「阿民」之人基
    於共同之犯意聯絡，自大陸地區運輸、私運屬管制物品之第
    三級毒品愷他命，雖於被告黃秋霖所利用之人余隆滔尚未實
    際收受毒品前，已在我國桃園國際機場經財政部臺北關稅局
    人員查驗時，發覺其中夾藏愷他命而查獲，但該毒品既已運
    抵我國桃園國際機場而進入我國領域內，其運輸毒品愷他命
    及私運管制物品毒品愷他命進口之行為皆已經完成，即屬既
    遂。是核被告黃秋霖此部分所為，係犯毒品危害防制條例第
    4 條第3 項運輸第三級毒品既遂罪、懲治走私條例第12條、
    第2 條第1 項私運管制物品進口罪。被告黃秋霖與成年男子
    「阿平」、「阿民」間，就運輸第三級毒品及私運管制物品
    進口之犯行，具有犯意聯絡及行為分擔，為共同正犯。另被
    告黃秋霖利用不知情之快遞業者、航空業者等人自大陸地區
    運輸、私運第三級毒品愷他命入境臺灣，及利用不知情之余
    隆滔運輸、運送走私入臺之第三級毒品愷他命，均為間接正
    犯。被告黃秋霖以一運輸、私運屬管制物品之第三級毒品愷
    他命之行為，而觸犯毒品危害防制條例第4 條第3 項運輸第
    三級毒品既遂罪及懲治走私條例第12條、第2 條第1 項之私
    運管制物品進口既遂罪，係屬一行為觸犯數罪名之想像競合
    犯，應依刑法第55條之規定，從一較重之運輸第三級毒品既
    遂罪處斷。公訴意旨雖未論及被告黃秋霖私運管制物品進口
    之犯行，然此部分與業已起訴並經論罪之運輸第三級毒品罪
    ，具想像競合犯之裁判上一罪之關係，為起訴效力所及，本
    院自應併予審酌。被告黃秋霖前於95年間因違反商標法案件
    ，經臺灣高雄地方法院以95年度簡字第194 號刑事簡易判決
    判處有期徒刑3 月，如易科罰金，以銀元300 元即新臺幣90
    0 元折算1 日確定，於95年9 月19日易科罰金執行完畢，此
    有被告黃秋霖之臺灣高等法院被告前案紀錄表各1 份在卷足
    參，被告黃秋霖於前案有期徒刑執行完畢後，5 年內故意再
    犯本件有期徒刑以上之罪，為累犯，應依刑法第47條第1 項
    之規定，加重其刑。
四、原審就被告黃秋霖運輸第三級毒品部分，基於以上相同之認
    定，適用毒品危害防制條例第4 條第3 項，懲治走私條例第
    2 條第1 項、第11條、第12條，刑法第11條前段、第28條、
    第55條、第47條第1 項，並審酌被告黃秋霖運輸之第三級毒
    品愷他命淨重將近2 公斤，數量非少，如未為警察機關及時
    查獲，流入市面勢將加速毒品氾濫，對我國社會安寧秩序及
    國人身體健康之潛在危害至鉅，其於調查站詢問時及檢察官
    偵訊時均矢口否認犯罪，惟自原審審理時已開始坦承犯行，
    猶知悔悟，並兼衡被告黃秋霖之犯罪動機、目的、手段、情
    節及所生危害等一切情狀，量處有期徒刑6 年6 月；末以扣
    案如附表一所示之第三級毒品愷他命驗餘淨重1707.34 公克
    ，係被告黃秋霖犯運輸第三級毒品罪所運輸之客體，核屬違
    禁物，依刑法第38條第1 項第1 款之規定，不論屬於被告黃
    秋霖所有與否，均宣告沒收（至鑑驗用罄之毒品，既已滅失
    ，自無庸再予以宣告沒收）；另本件為警扣案之第三級毒品
    愷他命，係分裝於30個夾鍊袋之中，每包夾鍊袋並各以1 個
    鋁箔袋包裹盛裝，再分別藏放於6 箱以藍白相間紙箱（紙箱
    外印有「高迪」等字樣）包裝之電器用品熱封槍之中，嗣將
    6 箱熱封槍分裝於2 個貨運紙箱內（每個紙箱內含夾藏愷他
    命之熱封槍3 箱）而寄運之，此有查獲愷他命現場照片在卷
    可稽，該夾鍊袋30個、鋁箔袋30個及貨運紙箱2 個，均係身
    在大陸地區之共同正犯「阿平」所備置，足認該等物品均屬
    「阿平」所有，而為供其與「阿民」及本案被告黃秋霖共同
    犯本案運輸第三級毒品犯罪所用之物，依共同正犯責任連帶
    原則，應依毒品危害防制條例第19條第1 項之規定，於被告
    黃秋霖所犯運輸第三級毒品罪宣告之主刑項下諭知沒收；又
    該熱封槍6 箱均係被告黃秋霖在大陸地區購買後交予「阿平
    」，供「阿平」夾藏扣案第三級毒品愷他命所用，業據被告
    黃秋霖於原審審理中供承在卷（原審卷第184 頁正、反面）
    ，足認該等物品均屬黃秋霖所有而供其與「阿平」、「阿民
    」共同犯本案運輸第三級毒品犯罪所用之物，亦應依毒品危
    害防制條例第19條第1 項之規定，於被告黃秋霖所犯運輸第
    三級毒品罪宣告之主刑項下諭知沒收；再者，本件被告黃秋
    霖持以與實際領取本案夾藏第三級毒品愷他命快遞包裹之人
    聯繫使用之行動電話門號0000000000號SIM 卡1 張及其配用
    之行動電話1 支，與嗣由黃秋霖交予證人即共同被告余隆滔
    ，供余隆滔持以與黃秋霖及運送本件夾藏愷他命之包裹之快
    遞送貨司機聯繫領取上開包裹事宜所用之門號0000000000
    號SIM 卡1 張，均係由綽號「阿民」之人所提供，此業據被
    告黃秋霖於原審審理中供承在卷（原審卷第186 頁反面至第
    18 7頁），而「阿民」既得居於所有權人之地位自由處分該
    手機而將之交付予被告黃秋霖，由黃秋霖依「阿民」之指示
    使用，堪認上開行動電話1 支及SIM 卡2 張均屬「阿民」所
    有，而為供其與被告黃秋霖共犯本案運輸第三級毒品犯行所
    用之物，依共同正犯責任連帶原則，應依毒品危害防制條例
    第19條第1 項前段規定，於被告黃秋霖所犯運輸第三級毒品
    罪宣告之主刑項下諭知沒收；又配用前述門號0000000000號
    SIM卡之三星廠牌型號SGH-J208之行動電話1支，及被告黃秋
    霖於99年1月14日晚間持以與證人曹景浩聯繫代尋他人領取
    本案夾藏第三級毒品愷他命快遞包裹事宜所用之行動電話門
    號0000000000號SIM卡1張及其配用之一機雙卡行動電話1支
    ，均係被告黃秋霖所有，業據被告黃秋霖供承在卷（原審卷
    第187頁、第188頁反面至第189頁），而屬供被告黃秋霖犯
    本件運輸第三級毒品犯行所用之物，亦應依毒品危害防制條
    例第19條第1項前段規定，於被告黃秋霖所犯運輸第三級毒
    品罪宣告之主刑項下諭知沒收，而上開三星廠牌型號SGH-J2
    08之行動電話1支及其配用之門號0000000000號SIM卡1 張既
    均經扣案，在事理上即無全部或一部不能沒收之虞，故無依
    同條項之規定贅知「如全部或一部不能沒收時，追徵其價額
    」之必要，至未經扣案之門號0000000000號SIM卡1張及其配
    用之行動電話1支、門號0000000000號SIM卡1張及其配用之
    一機雙卡行動電話1支，如全部或一部不能沒收時，追徵其
    價額（被告黃秋霖固於原審審理中供稱，其有門號00000000
    00號、0000000000號SIM卡各1張，均裝配於其所有之一機雙
    卡行動電話1支內，而無從分辨於99年1月14日晚間究係以何
    門號與證人即共同被告曹景浩聯繫云云〈原審卷第188頁反
    面〉，惟證人曹景浩於調查站詢問時及99年1月15日檢察官
    訊問時，就被告黃秋霖所使用之行動電話門號均僅證稱係「
    0000000000」，而未曾提及其他號碼，是堪認被告黃秋霖確
    係以行動電話門號0000000000號與證人曹景浩聯繫無訛）；
    至被告黃秋霖於99年1月15日交付予被告余隆滔之載有行動
    電話號碼「0000000000」之字條1張，係供余隆滔與黃秋霖
    聯繫本案由余隆滔依黃秋霖之指示偽以「林」為姓，並由余
    隆滔自行杜撰「榮三」為名，而簽收本件夾藏第三級毒品愷
    他命之包裹事宜所用，是上開字條1張係被告黃秋霖所有，
    供其犯本件運輸第三級毒品犯行所用之物，應依毒品危害防
    制條例第19條第1項前段規定，於被告黃秋霖所犯運輸第三
    級毒品罪宣告之主刑項下諭知沒收。其認事用法均無違誤，
    量刑亦屬適切。被告黃秋霖上訴主張其於偵查中對其涉嫌運
    輸第三級毒品部分亦已坦白承認，符合毒品危害防制條例第
    17條第2項之減刑要件云云，核無理由，應予駁回。
貳、無罪部分：
一、公訴意旨另略以：被告曹景浩、余隆滔均明知愷他命係我國
    毒品危害防制條例第2 條第2 項第3 款規定之第3 級毒品，
    且屬我國行政院依據我國懲治走私條例第2 條第4 項規定授
    權公告之「懲治走私條例管制物品及其數額」甲項第4 款所
    列之管制進出口物品，不得運輸及私運進口，而渠等於事實
    欄一所示時、地，與被告黃秋霖共同基於運輸第三級毒品愷
    他命之犯意聯絡，由經黃秋霖告知而知悉包裹內係夾藏第三
    級毒品愷他命之被告曹景浩，以如事實欄一所示方式，受黃
    秋霖之託而介紹被告余隆滔代收包裹；而被告余隆滔復經由
    曹景浩之告知，而知悉所欲代收者為第三級毒品愷他命包裹
    ，仍於事實欄一所示時、地受曹景浩之介紹，並以如事實欄
    一所示之方式與黃秋霖聯繫並簽收該包裹。因認被告曹景浩
    、余隆滔此部分所為，亦涉犯毒品危害防制條例第4 條第3
    項之運輸第三級毒品罪嫌云云。
二、按犯罪事實應依證據認定之，無證據不得認定犯罪事實；不
    能證明被告犯罪者，應諭知無罪之判決，刑事訴訟法第154
    條第2 項、第301 條第1 項分別定有明文。又事實之認定，
    應憑證據，如未能發現相當證據，或證據不足以證明，自不
    能以推測或擬制之方法，為裁判基礎（最高法院40年臺上字
    第86號判例意旨參照）；另認定犯罪事實所憑之證據，雖不
    以直接證據為限，間接證據亦包括在內，然而無論直接證據
    或間接證據，其為訴訟上之證明，須於通常一般之人均不致
    有所懷疑，而得確信其為真實之程度者，始得據為有罪之認
    定，倘其證明尚未達到此一程度，而有合理之懷疑存在而無
    從使事實審法院得有罪之確信時，即應由法院為諭知被告無
    罪之判決（最高法院76年度臺上字第4986號判例意旨參照）
    。經核公訴意旨認被告曹景浩、余隆滔涉犯前揭罪嫌，無非
    係以法務部調查局航業海員調查處高雄站扣押筆錄、內政部
    警政署保安警察第三總隊第二大隊查獲涉嫌毒品危害防制條
    例毒品初步鑑驗報告單、查獲愷他命現場照片、法務部調查
    局99年2月5日調科壹字第09900058500號鑑定書、財政部臺
    北關稅局99年1月14日北棧緝移字第0990100008號函、進口
    快遞貨物簡易申報單、臺北關稅局扣押貨物收據及搜索筆錄
    、門號0000000000號行動電話門號通聯調閱查詢單、門號
    0000000000號行動電話門號通聯調閱查詢單、扣案第三級毒
    品愷他命及用以夾藏毒品之電器用品（熱封槍）6箱、貨運
    紙箱2個、三星廠牌型號SGH-J208之行動電話1支及其配用之
    門號0000000000號SIM卡1張、MOTOROLA廠牌行動電話1支及
    其配用之門號0000000000號SIM卡1張、帝惠物流簽收單、載
    有行動電話號碼「0000000000」之字條等件，為其主要論據
    。
三、訊據被告曹景浩、余隆滔固均坦承確有事實欄一所示由被告
    曹景浩應被告黃秋霖之託，代尋被告余隆滔為其領取本件扣
    案快遞包裹之事實，惟均否認有何運輸第三級毒品之犯行，
    被告曹景浩辯稱：伊並不知本件被告黃秋霖要伊幫他找人代
    領的包裹內竟然夾藏第三級毒品愷他命。黃秋霖請伊幫他代
    領包裹時，只有告訴伊包裹內是大陸仿冒家電，伊與黃秋霖
    都是從事通訊方面的行業，黃秋霖也是做通訊行，伊以為是
    山寨機，因為當時蠻流行山寨機。伊沒有問黃秋霖如果單純
    只是仿冒家電的話，為何他自己不收，黃秋霖答應事後會給
    伊好處，伊基於貪圖利益，就幫黃秋霖找余隆滔。因為伊知
    道仿冒商品是違法的，伊也不想觸犯法律，不想牽扯其中，
    所以伊只是幫黃秋霖找別人代收。伊請余隆滔幫黃秋霖代領
    貨物時，余隆滔有問伊要領什麼東西，伊也是依黃秋霖所述
    跟余隆滔說是仿冒家電。黃秋霖請伊幫他代領包裹時，伊有
    懷疑這是不法的東西，因為黃秋霖跟伊說是仿冒家電，仿冒
    家電本身就是違法的東西，但是伊沒有想過裡面不法的東西
    可能是毒品等語。被告余隆滔辯稱：伊不知曹景浩找伊幫黃
    秋霖代領的包裹內竟然夾藏第三級毒品愷他命。曹景浩告訴
    伊要收的包裹是仿冒家電，曹景浩是做手機行業，伊想仿冒
    家電應該可能也會跟手機有關，因為仿冒家電會卡到商標法
    ，也是違法的，曹景浩也很怕法律，曹景浩事先也有說可能
    會違反到商標法，但是伊基於要去賺3,000元的報酬，所以
    當下沒有想那麼多等語。
四、經查：
（一）證人即共同被告黃秋霖於原審審理中證稱：「（辯護人問
      ：你委託曹畯富去領取包裹時，是如何告知他的？）我只
      跟他說是仿冒家電而已，至於是什麼仿冒家電，我並沒有
      據實的陳述。（辯護人問：你有沒有告知曹畯富領取這個
      包裹可以獲得什麼樣的代價？）我是說領取人可以獲得3,
      000 元的代領費。（辯護人問：據你所知，最後領取包裹
      的人是曹景浩嗎？）是我叫他委託其他人領，我也不希望
      我的同學去冒這個風險」、「（辯護人問：曹景浩有沒有
      問過你包裹內是什麼樣的仿冒家電？）在這之前都沒有問
      過」、「（審判長問：你為何要曹景浩轉告實際出面領仿
      冒電子產品的人要用公共電話打電話給你？）因為用他自
      己的手機打給我工作用的手機的話，會有通聯紀錄，我是
      做通訊的，對這個東西一定很敏感，通聯紀錄很危險。（
      審判長問：余隆滔在調查站供稱說『曹景浩叫我打給0000
      000000的人，會告訴我說工作機是放在哪裡』，依照他的
      說法，曹景浩是跟他講說打這個門號給這個人，這個人會
      跟他說有另外1 支工作機在哪裡？）對，我是這樣轉告曹
      景浩，叫他跟余隆滔講，只是說那個號碼不可能記得住。
      （審判長問：意思就是說你有跟曹景浩說你會另外準備1
      支工作機給出面領包裹的人，請曹景浩轉告那個人跟你聯
      繫去拿這支手機？）是的。（審判長問：當你這樣跟曹景
      浩告知時，曹景浩有沒有反問你說『只不過是從大陸弄個
      什麼仿冒的家電來而已，為何搞得這樣神秘兮兮的』？）
      有，他之前就質疑過，只是我跟曹景浩說我不會害他，我
      騙他，我跟他說那只是家電而已，在商標法方面因為我有
      前科，我不能夠再卡下去了」等語在卷（原審卷第182 頁
      正、反面、第187 頁反面至第188 頁）。而查，被告黃秋
      霖前於95年間因違反商標法案件，經臺灣高雄地方法院以
      95年度簡字第194 號刑事簡易判決判處有期徒刑3 月，如
      易科罰金，以銀元300 元即新臺幣900 元折算1 日確定，
      於95年9 月19日易科罰金執行完畢，此有本院被告前案紀
      錄表1 份在卷足參，是被告黃秋霖所述其曾有違反商標法
      之前案一節，堪認屬實。再查，本件夾藏第三級毒品愷他
      命之快遞包裹，確係以「電子配件」為貨物名稱報關無訛
      ，此亦有進口快遞貨物簡易申報單附卷足憑（原審卷第
      118 至122 頁）。是證人黃秋霖前開所證，其於要求被告
      曹景浩代尋他人領取本案快遞包裹之際，係向曹景浩陳稱
      該快遞包裹內為仿冒家電，並表示係因其本身前已有違反
      商標法之前科，不宜再出面領取包裹，惟未曾就該快遞包
      裹內實係夾藏有第三級毒品愷他命一事對被告曹景浩據實
      以告一節，應堪信為真。
（二）再者，被告黃秋霖與被告曹景浩係高中同學，迄本件案發
      之時交情已逾10數年，此據被告黃秋霖及曹景浩2 人陳明
      在卷（原審卷第182 頁；99偵2458卷第22頁）。再者，證
      人即共同被告黃秋霖係委託被告曹景浩代尋第三人簽領本
      案快遞包裹，並要求被告曹景浩勿自行領取該包裹，其意
      在保護被告曹景浩，避免曹景浩因簽領該包裹而牽涉運輸
      第三級毒品愷他命罪嫌，此業據證人黃秋霖證述明確（原
      審卷第182 頁反面、第188 頁），是堪認被告黃秋霖與證
      人曹畯富間情誼和睦。另查，運輸第三級毒品係法定刑5
      年以上有期徒刑之重罪，且此非法行為危險性極高，如未
      掌握每個環節，並由彼此瞭解及信任之人處理，極有可能
      因此洩漏而遭查緝，而本件被告黃秋霖竟敢將上開快遞包
      裹誆稱為亦屬違法物品之仿冒家電，並委託曹景浩覓人代
      收上開貨物，而以該違法之事請託被告曹景浩；又被告曹
      景浩聽聞被告黃秋霖要求其尋人代領之物品竟係仿冒電器
      而有違反商標法之虞，仍應允被告黃秋霖之託而為其覓得
      代收快遞包裹之人余隆滔，此均益徵被告黃秋霖、曹景浩
      之間非僅交情匪淺，且彼此間亦具深厚互信基礎。再者，
      證人即共同被告黃秋霖於原審審理中，迭就其本身確係從
      事手機通訊行業一節證述明確。又被告曹景浩於調查站詢
      問時供稱：「（問：你與黃秋霖是如何相識？關係如何？
      ）我與黃秋霖是立志高中的同學，後來我們一起擺攤販賣
      手機配件，後來因為他在六合路一帶開『換G 王』手機店
      ，所以我們就比較少在一起」（99偵2458卷第22頁），於
      檢察官訊問時亦供稱：「黃秋霖在他高雄市○○○路116
      號的通訊行，晚上幾乎都在店裡…」（99偵2458卷第46頁
      ）；於原審審理中另供稱：「（檢察官問：黃秋霖請你幫
      他代領包裹時，你有無問他說是何種仿冒家電？）他只有
      跟我說是仿冒家電，我跟他的行業都是通訊方面的，我以
      為是山寨機，因為當時滿流行山寨機的，我想應該是山寨
      機」（原審卷第175 頁反面）等語，而就其對被告黃秋霖
      亦係從事於手機通訊行業一事知之甚詳乙節供承明確。是
      以，被告曹景浩固就被告黃秋霖所稱快遞包裹內之商品係
      仿冒電器一情一度有所懷疑，惟被告黃秋霖所稱要求曹景
      浩尋人代領之快遞貨物為仿冒家電，此就被告曹景浩之認
      知，即係與被告黃秋霖之業務內容有關之山寨手機，而與
      被告黃秋霖之工作相關，是被告黃秋霖自大陸地區以快遞
      方式輸入仿冒電器來台，此實難認有何顯然悖於被告黃秋
      霖本身社會活動常態之情。再者，嗣經被告黃秋霖以其曾
      有違反商標法之前科此一確屬實在之事實為據，而以其本
      身不宜出面領取包裹以免再次為警查緝為由加以說服，被
      告曹景浩基於其與被告黃秋霖間長年深厚之交情及互信，
      而終至相信被告黃秋霖所稱上情，其信任源由及基礎均非
      突兀，亦未顯與常情有悖。是被告曹景浩所辯其係信任被
      告黃秋霖所稱本案快遞包裹內之貨物為仿冒家電，始為之
      代尋被告余隆滔簽領上開包裹，其本身就該包裹內竟係夾
      藏第三級毒品愷他命一節全無所悉一節，實堪信屬實。
（三）再者，證人即共同被告曹景浩於原審審理中證稱：「（辯
      護人問：你在99年1 月14日有無打電話給余隆滔，請他代
      領包裹？）14日晚上有。（辯護人問：你請余隆滔代領包
      裹時，你有無跟他說包裹內是何東西？）我當時跟他說的
      是仿冒家電。（辯護人問：你為何要找余隆滔去代領包裹
      ？）當初黃秋霖跟我聯絡說要我找一個人去代領包裹，我
      當時問他是什麼東西，黃秋霖說是仿冒家電，我想說仿冒
      家電可能是會觸犯法律的東西，所以我就沒有去干預，而
      基於朋友，幫黃秋霖找人去代領包裹。」等語在卷（原審
      卷第175 頁），而稱其係向被告余隆滔表示本案快遞包裹
      之內容物為仿冒家電。又證人即共同被告黃秋霖亦於原審
      審理中證稱：「（檢察官問：余隆滔撥打電話給你時，有
      沒有問你說『今天到底是領什麼貨物，為何需要這麼神秘
      』？）沒有，余隆滔沒有問這個。我也不會告訴他」等語
      明確（原審卷第183 頁），而稱其與被告余隆滔聯繫過程
      中，未曾將余隆滔所出面代領之快遞包裹內竟夾藏有第三
      級毒品愷他命一事告知余隆滔。經查，被告曹景浩既不知
      悉由被告余隆滔出面簽領之快遞包裹內藏有第三級毒品愷
      他命，則其自無向被告余隆滔坦稱包裹內真實內容物之可
      能。而被告黃秋霖既係向被告曹景浩陳稱本案快遞包裹之
      商品係仿冒家電，則為避免被告曹景浩向代領包裹之人所
      稱之貨物品名、內容，與被告黃秋霖自行與該代領人聯繫
      時所述不符時，非僅恐使該代領之人心生疑竇，甚或因懼
      怕罹於重刑而拒絕代為領受貨物，更使運輸第三級毒品愷
      他命之犯行徒然增加失敗或曝光之風險，則被告黃秋霖殊
      無於明知曹景浩當係依其所述而向代領之人陳稱該包裹係
      仿冒電器之情形下，竟仍向素不相識且無信任基礎之被告
      余隆滔據實以告，而陳稱該快遞包裹之內容實為第三級毒
      品愷他命之可能。是以，被告余隆滔辯稱其係經由被告曹
      景浩之告知，而認其於本件案發時、地所簽領之快遞貨物
      僅係仿冒家電，是其就該快遞包裹竟有第三級毒品愷他命
      夾藏其內一節毫不知悉等語，堪信為真。
（四）綜上，被告曹景浩、余隆滔就本案之快遞包裹，均僅有其
      係屬仿冒家電而違反商標法規定之認識，而本件查無任何
      積極證據足認被告曹景浩、余隆滔2 人就該快遞包裹內夾
      藏有第三級毒品愷他命一節有所認識或預見，是殊無從僅
      因被告曹景浩、余隆滔就其所為有違反商標法規定之違法
      性認識，即驟認運輸本案快遞包裹來台可能涉及之任何違
      法犯罪事實之發生均不違背被告曹景浩、余隆滔2 人之本
      意，自亦不得僅以被告曹景浩受黃秋霖之託，而委由被告
      余隆滔所代領之快遞包裹嗣經查獲夾藏第三級毒品愷他命
      此一單純之事實，即驟認被告曹景浩、余隆滔有何與被告
      黃秋霖共同運輸第三級毒品之犯行。
五、綜上所述，被告曹景浩、余隆滔是否有公訴人所指前開運輸
    第三級毒品犯行，自應依嚴格證據證明之，且其證明之程度
    ，須於通常一般人均不致於有所懷疑，而得確信其為真實之
    程度者，使得據為有罪之認定，如果證明尚未達到此一程度
    ，而有合理懷疑存在時，則不能資為不利於被告之論斷。而
    本件公訴人所提出之證據，尚無足使本院形成被告曹景浩、
    余隆滔確有公訴人所指運輸第三級毒品犯行之確信，是依「
    罪證有疑、利歸被告」之無罪推定原則，自不得驟認被告曹
    景浩、余隆滔涉有公訴人所指前開犯行。此外，本院復查無
    其他積極證據足資證明被告曹景浩、余隆滔涉有此部分罪行
    ，此部分核屬不能證明被告曹景浩、余隆滔犯罪。揆諸首揭
    法條、判例要旨及說明，就被告曹景浩、余隆滔被訴違反毒
    品危害防制條例第4 條第3 項運輸第三級毒品罪嫌之部分，
    自應諭知被告曹景浩、余隆滔無罪之判決。
六、原審基於同上之認定，而為被告曹景浩、余隆滔被訴涉犯運
    輸第三級毒品罪嫌部分無罪判決之諭知，本院經核原審所為
    之判決諭知，洵屬正確，應予維持。檢察官就此部分上訴意
    旨略以：依經驗法則，大陸仿冒家電之市場價格非鉅，所涉
    商標法之刑責亦輕，共同被告黃秋霖又何需要求被告曹景浩
    轉告被告余隆滔須用公共電話與伊聯絡以避免留下通聯紀錄
    ，又要求被告余隆滔至高雄市○○路、中華路路口之加油站
    廁所垃圾桶內拿取行動電話作為領取包裹聯絡使用，又在被
    告余隆滔取得上開手機次日，再要被告余隆滔自上開廁所垃
    圾桶內拿取早餐費及計程車資？而共同被告黃秋霖亦曾證述
    曹景浩曾向伊質疑為何領取大陸仿冒家電要如此神秘，復因
    不願代領而轉介被告余隆滔帶領，本件被告余隆滔、曹景浩
    均為智識正常、具社會歷練之成年人，對於代為領取廉價之
    大陸仿冒家電竟須如此規避通聯，又須至公共廁所垃圾桶拿
    取聯絡用手機，就本案所領取包裹之內容物極可能為第三級
    毒品，應具備不確定故意云云，然本院認被告曹景浩縱曾就
    被告黃秋霖所稱快遞包裹內之商品係仿冒電器一情有所懷疑
    ，於經被告黃秋霖告以其曾因違反商標法經法院判處罪刑確
    定，其本身實不宜出面領取包裹以免再次為警查緝等情後，
    就被告曹景浩之主觀認知而言，被告黃秋霖以極為謹慎之態
    度而採取上開迂迴之手段規避查緝，要難認有何悖離常情可
    言，是尚難僅以被告黃秋霖所採取上開規避查緝之手段，即
    遽認被告曹景浩主觀上就本案所領取包裹之內容物為第三級
    毒品有所預見而具有運輸第三級毒品之不確定故意；至被告
    余隆滔既先經由被告曹景浩之告知而知悉要覓人代收包裹之
    事，於被告曹景浩並未預見上開快遞包裹內藏有第三級毒品
    愷他命之情形下，衡情其亦不可能知悉，而嗣後與之聯絡並
    指示其收貨方式之被告黃秋霖既與被告余隆滔不相識，為免
    橫生枝節，亦無可能告以實情，均業如前述，況證人即共同
    被告曹景浩於原審審理中已證稱有告知被告余隆滔該包裹內
    容物為仿冒家電，核與被告余隆滔所供情節相符，足見被告
    余隆滔對於該包裹有違法之虞亦有認識，其為賺取酬勞3,00
    0 元而配合被告黃秋霖之指示以免遭警查獲，亦難認有何與
    事理相悖之處。以是，檢察官以被告曹景浩曾向被告黃秋霖
    質疑，以及被告黃秋霖所採行之上開迂迴手段等節，即認定
    被告曹景浩、余隆滔就本案所領取包裹之內容物可能為第三
    級毒品具有不確定故意，尚嫌速斷，本院認尚未達於通常一
    般人均不致於有所懷疑，而得確信其為真實之程度。從而，
    檢察官就原判決關於被告曹景浩、余隆滔被訴涉犯運輸第三
    級毒品罪嫌判決無罪部分提起上訴，核無理由，自應予駁回
    。
丙、據上論斷，應依刑事訴訟法第368 條，判決如主文。
本案經檢察官呂丁旺到庭執行職務。
中    華    民    國    99    年    11    月    30    日
                  刑事第九庭  審判長法  官  陳貽男
                                    法  官  宋明蒼
                                    法  官  周盈文
以上正本證明與原本無異。
檢察官及被告黃秋霖如不服本判決，應於收受送達後10日內向本
院提出上訴書狀，其未敘述上訴之理由者並得於提起上訴後10日
內向本院補提理由書（均須按他造當事人之人數附繕本）「切勿
逕送上級法院」。
被告曹景浩、余隆滔不得上訴。
                                    書記官  張郁琳
中    華    民    國    99    年    11    月    30    日
附表一：
┌──┬────────┬──────────────┐
│編號│扣案物名稱      │備註                        │
├──┼────────┼──────────────┤
│ 一 │第三級毒品愷他命│淨重1710.00 公克（驗餘淨重17│
│    │                │07.34 公克，空包裝總重167.10│
│    │                │公克），純度90.43％，純質淨 │
│    │                │重1546.35 公克。            │
└──┴────────┴──────────────┘
附表二：
┌──┬───────┬──────┬────────┐
│編號│物品名稱      │數量        │備註            │
├──┼───────┼──────┼────────┤
│ 一 │盛裝如附表一所│30個        │「阿平」所有供其│
│    │示第三級毒品愷│            │與「阿民」及被告│
│    │他命之夾鍊袋  │            │黃秋霖共同犯本件│
│    │              │            │運輸第三級毒品愷│
│    │              │            │他命之罪所用之物│
│    │              │            │。              │
├──┼───────┼──────┼────────┤
│ 二 │包裝如附表一所│30個        │「阿平」所有供其│
│    │示第三級毒品愷│            │與「阿民」及被告│
│    │他命及附表二編│            │黃秋霖共同犯本件│
│    │號一所示物品所│            │運輸第三級毒品愷│
│    │用之鋁箔袋    │            │他命之罪所用之物│
│    │              │            │。              │
├──┼───────┼──────┼────────┤
│ 三 │夾藏如附表一所│6箱         │被告黃秋霖所有供│
│    │示第三級毒品愷│            │其與「阿平」、「│
│    │他命之電子用品│            │阿民」共同犯本件│
│    │（含紙箱、熱封│            │運輸第三級毒品愷│
│    │槍及箱內之配件│            │他命之罪所用之物│
│    │及包裝物）    │            │。              │
├──┼───────┼──────┼────────┤
│ 四 │盛裝如附表一所│2個         │「阿平」所有供其│
│    │示第三級毒品愷│            │與「阿民」及被告│
│    │他命及附表二編│            │黃秋霖共同犯本件│
│    │號一、編號二、│            │運輸第三級毒品愷│
│    │編號三所示物品│            │他命之罪所用之物│
│    │所用之貨運紙箱│            │。              │
├──┼───────┼──────┼────────┤
│ 五 │門號0000000000│1張         │「阿民」所有供其│
│    │號SIM 卡      │            │與「阿平」及被告│
│    │              │            │黃秋霖共同犯本件│
│    │              │            │運輸第三級毒品愷│
│    │              │            │他命之罪所用之物│
├──┼───────┼──────┼────────┤
│ 六 │三星廠牌型號SG│1支         │被告黃秋霖所有供│
│    │H-J208之行動電│            │其與「阿平」、「│
│    │話（原配用如附│            │阿民」共同犯本件│
│    │表二編號五所示│            │運輸第三級毒品愷│
│    │SIM 卡）      │            │他命之罪所用之物│
│    │              │            │。              │
├──┼───────┼──────┼────────┤
│ 七 │其上載有「0985│1張         │黃秋霖所有供其與│
│    │669438」內容之│            │「阿平」、「阿民│
│    │字條          │            │」共同犯本件運輸│
│    │              │            │第三級毒品愷他命│
│    │              │            │之罪所用之物。  │
├──┼───────┼──────┼────────┤
│ 八 │行動電話門號09│如左列      │「阿民」所有供其│
│    │00000000號SIM │            │與「阿平」及被告│
│    │卡1 張及其配用│            │黃秋霖共同犯本件│
│    │之行動電話1 支│            │運輸第三級毒品愷│
│    │（未扣案）    │            │他命之罪所用之物│
│    │              │            │。              │
├──┼───────┼──────┼────────┤
│ 九 │行動電話門號09│如左列      │黃秋霖所有供其與│
│    │00000000號SIM │            │「阿平」、「阿民│
│    │卡1 張及其配用│            │」共同犯本件運輸│
│    │之一機雙卡行動│            │第三級毒品愷他命│
│    │電話1 支（未扣│            │之罪所用之物。  │
│    │案）          │            │                │
└──┴───────┴──────┴────────┘
附錄本案論罪科刑法條全文：
毒品危害防制條例第4 條
製造、運輸、販賣第一級毒品者，處死刑或無期徒刑；處無期徒
刑者，得併科新臺幣 2 千萬元以下罰金。
製造、運輸、販賣第二級毒品者，處無期徒刑或7 年以上有期徒
刑，得併科新臺幣1 千萬元以下罰金。
製造、運輸、販賣第三級毒品者，處5 年以上有期徒刑，得併科
新臺幣7 百萬元以下罰金。
製造、運輸、販賣第四級毒品者，處3 年以上10年以下有期徒刑
，得併科新臺幣3 百萬元以下罰金。
製造、運輸、販賣專供製造或施用毒品之器具者，處1 年以上7
年以下有期徒刑，得併科新臺幣1 百萬元以下罰金。
前五項之未遂犯罰之。
懲治走私條例第2 條
私運管制物品進口、出口逾公告數額者，處7 年以下有期徒刑，
得併科新臺幣3 百萬元以下罰金。
前項之未遂犯罰之。
第1 項所稱管制物品及其數額，由行政院公告之。
懲治走私條例第12條
自大陸地區私運物品進入臺灣地區，或自臺灣地區私運物品前往
大陸地區者，以私運物品進口、出口論，適用本條例規定處斷。

司法院資訊處製作；財團法人民間司法改革基金會備份。
